【裁判字號】    95,裁,27
【裁判日期】    950112
【裁判案由】    地籍圖
【裁判全文】
最  高  行  政  法  院  裁  定
                                     95年度裁字第00027號
上  訴  人  甲○○○
被 上訴 人  臺中縣豐原地政事務所
代  表  人  乙○○
上列當事人間因地籍圖事件，上訴人對於中華民國93年8月5日臺
中高等行政法院93年度訴字第93號判決，提起上訴，本院裁定如
下：
    主  文
上訴駁回。
上訴審訴訟費用由上訴人負擔。
    理  由
一、按對於高等行政法院判決之上訴，非以其違背法令為理由，
    不得為之，行政訴訟法第242條定有明文。又提起上訴，應
    以上訴狀表明上訴理由並應添具關於上訴理由之必要證據，
    復為同法第244條第1項第4款及第2項所明定。是當事人提起
    上訴，如以原審判決有不適用法規或適用不當為理由時，其
    上訴狀應有具體之指摘，並揭示該法規之條項或其內容；如
    以原審判決有同法第243條規定所列各款情形之當然違背法
    令為理由時，其上訴狀應揭示合於該款之事實，及依訴訟資
    料合於該違背法令之具體事實。如上訴狀未依此項方法表明
    ，或其所表明者，顯與上開法條規定之情形不相合時，即難
    認為已對原審判決之違背法令有具體之指摘，其上訴自難認
    為合法。
二、原審以：按地籍測量實施規則第232條第2項所謂「原測量錯
    誤」，係指就實地為何無爭議並指界確認，而對於測量所得
    之結果因技術或其他原因有爭議；至於「抄錄錯誤」，則為
    對測量結果無爭議，惟因複丈人員記載疏忽致記載錯誤，並
    有資料可資核對者而言。經查：（一）本件上訴人於被上訴
    人辦理90年度豐原市地籍圖重測地籍調查後，其所有坐落臺
    中縣豐原市○○○○段257之8地號土地實地使用位置與地籍
    圖所載不符，有與同段257之7地號土地對調之情形，向被上
    訴人請求更正，被上訴人分別以92年7月10日92豐地測字第
    0920006433號及92年8月11日0920006760號函覆上訴人，分
    別要求提供證據及其後告知登記結果，未予准許。（二）上
    訴人提起申請及訴願時主張本件地籍圖重測結果有「抄錄錯
    誤」情形一節，並未提出任何證據證明其主張為真實，且上
    訴人辦理分割登記，將分割出之257之7地號土地移轉登記與
    訴外人莊明來，早於70年及76年（原判決誤為78年）間即已
    辦理完成，上訴人及莊明來並未於當時對該登記向被上訴人
    表示異議或提起爭訟，現僅泛指被上訴人記載錯誤要求更正
    ，而依被上訴人所保存之圖冊、登記資料均一致，而無不符
    之情形，核與地籍測量實施規則第232條第2項所定「並有資
    料可資核對者」不合，揆之前開規定，被上訴人否准上訴人
    更正之申請，並無違誤。（三）上訴人起訴主張：上訴人於
    89年11月19日接奉臺中縣政府地籍圖重測調查通知書，通知
    土地所有權人到土地現場指認界址，自行設立界標；90年6
    月27日又接奉臺中縣政府土地標示變更結果通知書，告知上
    訴人謂上訴人所有之前開257之8地號土地變更為2筆，一為
    豐原市○○段837地號，面積37.39平方公尺，另一為838地
    號，面積14.56平方公尺，2筆面積合計比原有面積減少
    16.05平方公尺等情，上訴人始發現重測後之土地地號與莊
    明來之土地地號對調，與所有權人指認界址自行設立界標實
    際使用位置面積不符，違反地籍之正確性及政府辦理重測求
    真求實之政策，請求予以撤銷，並辦理更正云云。惟依同前
    理由，被上訴人所為上開主張並非可採。上訴人訴請撤銷並
    請求被上訴人應將重測前為臺中縣豐原市○○○○段257之7
    地號，面積45平方公尺，所有權人莊明來，重測後為臺中縣
    豐原市○○段837地號，面積為37.39平方公尺以及同段838
    地號，面積為14.56平方公尺土地，應更正為莊明來所有；
    重測前為豐原市○○○○段257之8地號，面積68平方公尺，
    所有權人為上訴人，重測後為豐原市○○段833地號，面積
    10.07平方公尺以及同段834地號，面積54.4平方公尺土地，
    應更正為上訴人所有，為無理由等詞，為判斷基礎，因而駁
    回上訴人在原審之訴。
三、本件上訴人主張：本件訴外人莊明來即坐落臺中縣豐原市○
    ○○○段257之7地號土地所有權人於原審證稱，其於89年11
    月19日經臺中縣政府以地籍圖重測調查通知書告知，至前開
    土地現場指界，被上訴人所屬調查員僅提供空白表格供其簽
    名蓋章，系爭重測調查表之記載顯屬錯誤；另其所購買之前
    開257之7地號土地實際面積為45平方公尺等情，原判決並未
    審酌及此，顯屬違誤。又上訴人已舉證本件土地復丈分割原
    圖有編排地號錯誤之事實，應有符合地籍測量實施規則第
    232條第2項規定可得更正之要件，原判決未採此項主張，亦
    屬違背法令。再者，本件並非經界爭議，而係地籍登記錯誤
    之行政問題，原判決未見及此，亦有適用法規錯誤之違誤等
    語，為此求為廢棄原判決，並判命被上訴人應為適法之登記
    。
四、本院查：本件上訴意旨，雖指摘原判決理由不備及違背法令
    ，惟其所述均與原審以前開理由駁回其於原審之訴無涉，應
    認其未就原審違背法令為具體指摘，或具體表明合於當然違
    背法令之事實，揆之首揭規定及說明，上訴意旨求為廢棄，
    為不合法，應予駁回。
五、依行政訴訟法第249條第1項前段、第104條、民事訴訟法第
    95條、第78條，裁定如主文。
中    華    民    國    95    年    1     月    12    日
                  第三庭審判長法  官  徐  樹  海
                              法  官  黃  合  文
                              法  官  吳  明  鴻
                              法  官  林  茂  權
                              法  官  鄭  小  康
以  上  正  本  證  明  與  原  本  無  異
中    華    民    國    95    年    1     月    12    日
                              書記官  阮  桂  芬


司法院資訊處製作；財團法人民間司法改革基金會備份。
